

# Módulo 3

Preferencias Doctorado en Estudios de Género 

```{r}
#| echo: false
#| warning: false
#| message: false

pacman::p_load(readr, dplyr, tidyverse, kableExtra, ggplot2, scales, sjPlot, stargazer, texreg, haven, sjlabelled, ggplot2, summarytools, ggtext, ggpubr, hrbrthemes, tidyr, stringr, DT)

deg <- read_csv("Cuestionario Estudio de Demanda Doctorado en Estudios de Género.csv")


deg <- select(deg,
              importancia_pos_g =`¿Crees que es importante estudiar un Posgrado en Estudios de Género?`,
              interes_pog_g = `Actualmente o en un futuro cercano, ¿Te interesaría estudiar un Posgrado en Estudios de Género?`,
              edad = `¿Cuál es tu edad?`,
              genero = `¿Con qué género te identificas?`,
              residencia_chile = `¿Actualmente resides en Chile?`,
              residencia_pais = `¿Cuál es tu país de residencia?`,
              residencia_rm = `¿Actualmente resides en la Región Metropolitana?`,
              residencia_regiones = `¿Cuál es tu región de residencia?`,
              residencia_comuna_rm = `¿En qué comuna resides?`,
              nivel_educ = `¿Cuál es el nivel educativo más alto que has terminado?`,
              programa_ne = `Indica el nombre del programa cursado:`,
              año_egreso_ne = `¿Cuál fue el año en que obtuviste tu último grado?`,
              satisfaccion_ne = `¿Estás satisfecho(a) con tu nivel educativo actual?`,
              ocupacion = `¿En qué sector profesional trabajas actualmente?`,
              satisfaccion_ocupacion = `¿Estás satisfecho(a) con tu trabajo actual?`, 
              aspectos_pos_g_universidad = `Si decidieras estudiar un Posgrado en Estudios de Género, ¿En qué medida consideras que son importantes los siguientes aspectos? [Prestigio de la Universidad]`,
              aspectos_pos_g_cuerpo_academico = `Si decidieras estudiar un Posgrado en Estudios de Género, ¿En qué medida consideras que son importantes los siguientes aspectos? [Prestigio del Cuerpo Académico del Programa]`,
              aspectos_pos_g_malla = `Si decidieras estudiar un Posgrado en Estudios de Género, ¿En qué medida consideras que son importantes los siguientes aspectos? [La malla de cursos del Programa]`,
              aspectos_pos_g_costo = `Si decidieras estudiar un Posgrado en Estudios de Género, ¿En qué medida consideras que son importantes los siguientes aspectos? [Costo del Programa]`,
              aspectos_pos_g_becas = `Si decidieras estudiar un Posgrado en Estudios de Género, ¿En qué medida consideras que son importantes los siguientes aspectos? [Existencia de Becas]`,
              aspectos_pos_g_colab_inter = `Si decidieras estudiar un Posgrado en Estudios de Género, ¿En qué medida consideras que son importantes los siguientes aspectos? [Existencia de colaboraciones interdisciplinarias]`,
              preferencia_localidad = `Si decidieras estudiar un Posgrado en Estudios de Género, prefieres un programa que se encuentre en:`,
              razones_extranjero = `¿Cuáles son las principales razones por las que preferirías estudiar en el extranjero?`,
              preferencia_uchile = `¿Te interesaría estudiar un programa impartido desde la Universidad de Chile?`,
              razones_chile = `¿Cuáles son las principales razones por las que preferirías estudiar en Chile?`,
              razones_uchile = `¿Cuáles son las principales razones por las que preferirías estudiar en esta universidad?`,
              doctorado = `¿Has considerado estudiar un programa de Doctorado?`,
              aspectos_deg = `Si decidieras estudiar un Doctorado en Estudios de Género, ¿Cuáles son aspectos que consideras más importantes para seleccionar un programa?`,
              motivaciones_deg = `Pensando en tus propias motivaciones, indica la razón principal por la que te interesaría estudiar un Doctorado en Estudios de Género:`,
              malla_cuanti = `¿En qué medida (en una escala de 1 a 5) esperas que la malla del programa privilegie cada uno de los siguientes elementos en sus cursos?  [Metodologías cuantitativas ]`,
              malla_cuali = `¿En qué medida (en una escala de 1 a 5) esperas que la malla del programa privilegie cada uno de los siguientes elementos en sus cursos?  [Metodologías cualitativas ]`,
              malla_teoria = `¿En qué medida (en una escala de 1 a 5) esperas que la malla del programa privilegie cada uno de los siguientes elementos en sus cursos?  [Perspectivas teóricas de género]`,
              malla_pp = `¿En qué medida (en una escala de 1 a 5) esperas que la malla del programa privilegie cada uno de los siguientes elementos en sus cursos?  [Herramientas para la política pública]`,
              tematicas_deg = `Indica las temáticas que te gustarían fueran abordadas en los cursos por el Doctorado en Estudios de Género (Marca todas las opciones que te parecen adecuadas)`,
              interes_programa_deg = `¿Te parece interesante este programa?`,
              matricula_programa_deg = `Si tuvieras la posibilidad ¿Te matricularías en él?`,
              tiempo_programa_deg = `¿En cuánto tiempo más te imaginas estudiando este programa?`,
              modalidad_programa_deg = `¿Qué modalidad de clases te serían más atractivas para realizar ese estudio?`,
              horarios_programa_deg = `En caso de que el programa tuviera clases presenciales, ¿Qué horarios son los que más te convendría para estudiar?`,
              recibir_info_deg = `¿Te gustaría recibir más información sobre nuestros programa de Doctorado en Estudios de Género más adelante?`,
              comentario_final = `¿Tienes alguna pregunta o comentario sobre esta encuesta o sobre el programa presentado en esta oportunidad?`,
            )


```


```{r}
#| echo: false
#| warning: false
#| message: false

sysfonts::font_add_google("Poppins", "poppins")
showtext::showtext_auto()
showtext::showtext_opts(dpi = 300)

fuente_regular <- "poppins"
fuente_bold    <- "poppins" 

color_primario   <- "#DD5C61"  # rojo coral — color de marca / series únicas
color_secundario <- "#1B2740"  # azul marino — texto, ejes, líneas de referencia
color_fondo      <- "#FFFFFF"
color_texto      <- "#1B2740"
color_texto_sec  <- "#5B6472"  # gris azulado — subtítulos y notas al pie
color_grid       <- "#E7E2DF"

paleta_categorica <- c(
  "#DD5C61",  # 1 — rojo coral (marca)
  "#2E5F99",  # 2 — azul (derivado del navy)
  "#B87F17",  # 3 — dorado
  "#159179",  # 4 — verde azulado
  "#8E3568"   # 5 — ciruela
)

obtener_paleta <- function(n) {
  if (n > length(paleta_categorica)) {
    warning(sprintf(
      paste("Se solicitaron %d categorías pero la paleta validada solo",
            "tiene %d colores. Considera agrupar categorías residuales",
            "en 'Otro' antes de graficar."),
      n, length(paleta_categorica)
    ))
  }
  paleta_categorica[seq_len(min(n, length(paleta_categorica)))]
}

tema_estudio <- function(base_size = 12) {
  theme_minimal(base_size = base_size, base_family = fuente_regular) +
    theme(
      plot.title = element_text(family = fuente_bold, face = "bold",
                                size = rel(1.25), color = color_texto,
                                margin = margin(b = 4)),
      plot.subtitle = element_text(family = fuente_regular,
                                   size = rel(0.95), color = color_texto_sec,
                                   margin = margin(b = 10)),
      plot.caption = element_text(family = fuente_regular, size = rel(0.7),
                                  color = color_texto_sec, hjust = 0,
                                  margin = margin(t = 8)),
      plot.background = element_rect(fill = color_fondo, color = NA),
      panel.background = element_rect(fill = color_fondo, color = NA),
      panel.grid.major = element_line(color = color_grid, linewidth = 0.35),
      panel.grid.minor = element_blank(),
      axis.title = element_text(family = fuente_regular, color = color_texto_sec,
                                size = rel(0.85)),
      axis.text = element_text(family = fuente_regular, color = color_texto,
                               size = rel(0.85)),
      legend.position = "bottom",
      legend.title = element_blank(),
      legend.text = element_text(family = fuente_regular, color = color_texto,
                                 size = rel(0.85)),
      strip.background = element_blank(),
      strip.text = element_text(family = fuente_bold, face = "bold",
                                color = color_texto),
      plot.title.position = "plot",
      plot.caption.position = "plot"
    )
}


# ---- 4a. Dona — variable categórica univariada -------------------------------
grafico_dona <- function(datos, variable, titulo = NULL, subtitulo = NULL,
                         orden = NULL, mostrar_n = TRUE) {
  
  var <- rlang::ensym(variable)
  
  tabla <- datos %>%
    filter(!is.na(!!var)) %>%
    count(categoria = !!var, name = "n") %>%
    mutate(porcentaje = n / sum(n))
  
  if (!is.null(orden)) {
    tabla <- tabla %>% mutate(categoria = factor(as.character(categoria), levels = orden))
  } else {
    tabla <- tabla %>% mutate(categoria = fct_reorder(as.character(categoria), n, .desc = TRUE))
  }
  tabla <- tabla %>% arrange(categoria) %>% mutate(categoria = droplevels(categoria))
  
  colores <- obtener_paleta(nrow(tabla))
  names(colores) <- levels(tabla$categoria)
  
  tabla <- tabla %>%
    mutate(
      etiqueta = if (mostrar_n) {
        sprintf("%s\n%s (n=%d)", as.character(categoria),
                percent(porcentaje, accuracy = 0.1), n)
      } else {
        sprintf("%s\n%s", as.character(categoria), percent(porcentaje, accuracy = 0.1))
      }
    )
  
  ggplot(tabla, aes(x = 2, y = porcentaje, fill = categoria)) +
    geom_col(width = 1, color = color_fondo, linewidth = 1.2) +
    coord_polar(theta = "y") +
    xlim(0.5, 3.4) +
    geom_text(aes(label = etiqueta, x = 2.95),
              position = position_stack(vjust = 0.5),
              family = fuente_regular, color = color_texto, size = 3.2,
              lineheight = 0.9) +
    scale_fill_manual(values = colores) +
    labs(title = titulo, subtitle = subtitulo) +
    theme_void(base_family = fuente_regular) +
    theme(
      plot.title = element_text(family = fuente_bold, face = "bold", size = 15,
                                color = color_texto, hjust = 0.5,
                                margin = margin(b = 4)),
      plot.subtitle = element_text(family = fuente_regular, size = 11,
                                   color = color_texto_sec, hjust = 0.5,
                                   margin = margin(b = 8)),
      legend.position = "bottom",
      legend.title = element_blank(),
      legend.text = element_text(family = fuente_regular, color = color_texto),
      plot.title.position = "plot"
    )
}

altura_barras <- function(datos, variable, alto_por_barra = 0.32,
                          alto_minimo = 2.5, margen_extra = 1.1) {
  var <- rlang::ensym(variable)
  n_cat <- datos %>%
    filter(!is.na(!!var)) %>%
    pull(!!var) %>%
    n_distinct()
  max(alto_minimo, n_cat * alto_por_barra + margen_extra)
}

# Misma idea para grafico_barras_multirespuesta() (sección 4e), que recibe
# un vector de columnas en vez de una sola variable.
altura_barras_multirespuesta <- function(columnas, alto_por_barra = 0.32,
                                         alto_minimo = 2.5, margen_extra = 1.1) {
  max(alto_minimo, length(columnas) * alto_por_barra + margen_extra)
}

# ---- 4b. Barras — categórica univariada politómica ---------------------------
grafico_barras_uni <- function(datos, variable, titulo = NULL, subtitulo = NULL,
                               ancho_etiqueta = 35, mostrar_pct = TRUE) {
  
  var <- rlang::ensym(variable)
  
  tabla <- datos %>%
    filter(!is.na(!!var)) %>%
    count(categoria = !!var, name = "n") %>%
    mutate(
      porcentaje = n / sum(n),
      categoria = fct_reorder(as.character(categoria), n),
      etiqueta = if (mostrar_pct) {
        sprintf("%d (%s)", n, percent(porcentaje, accuracy = 0.1))
      } else {
        as.character(n)
      }
    )
  
  n_cat <- nrow(tabla)
  
  # Con muchas categorías, además de darle más alto a la figura (afuera, en
  # el chunk), se achica un poco el texto y el ancho de wrap para que las
  # etiquetas de 2-3 líneas no se sientan apretadas.
  tam_eje   <- if (n_cat > 20) 0.68 else if (n_cat > 12) 0.78 else 0.85
  tam_texto <- if (n_cat > 20) 2.8 else if (n_cat > 12) 3.1 else 3.4
  ancho_ajustado <- if (n_cat > 20) min(ancho_etiqueta, 28) else ancho_etiqueta
  
  ggplot(tabla, aes(x = categoria, y = n)) +
    geom_col(fill = color_primario, width = 0.72) +
    geom_text(aes(label = etiqueta), hjust = -0.08, family = fuente_regular,
              color = color_texto, size = tam_texto) +
    scale_x_discrete(labels = function(x) str_wrap(x, ancho_ajustado)) +
    scale_y_continuous(expand = expansion(mult = c(0, 0.18))) +
    coord_flip(clip = "off") +
    labs(title = titulo, subtitle = subtitulo, x = NULL, y = "Frecuencia") +
    tema_estudio() +
    theme(
      panel.grid.major.y = element_blank(),
      panel.grid.major.x = element_line(color = color_grid, linewidth = 0.35),
      axis.text.y = element_text(size = rel(tam_eje)),
      legend.position = "none"
    )
}

# ---- 4c. Barras — cruce entre dos variables categóricas -----------------------
grafico_barras_cruce <- function(datos, variable_x, variable_grupo,
                                 titulo = NULL, subtitulo = NULL,
                                 tipo = c("dodge", "stack_pct"),
                                 ancho_etiqueta = 25) {
  
  tipo <- match.arg(tipo)
  var_x <- rlang::ensym(variable_x)
  var_g <- rlang::ensym(variable_grupo)
  
  tabla <- datos %>%
    filter(!is.na(!!var_x), !is.na(!!var_g)) %>%
    count(x = !!var_x, grupo = !!var_g, name = "n") %>%
    group_by(x) %>%
    mutate(porcentaje = n / sum(n)) %>%
    ungroup() %>%
    mutate(
      x = str_wrap(as.character(x), ancho_etiqueta),
      grupo = as.character(grupo)
    )
  
  niveles_grupo <- unique(tabla$grupo)
  colores <- obtener_paleta(length(niveles_grupo))
  names(colores) <- niveles_grupo
  
  if (tipo == "dodge") {
    p <- ggplot(tabla, aes(x = x, y = n, fill = grupo)) +
      geom_col(position = position_dodge2(width = 0.8, padding = 0.08),
               color = color_fondo, linewidth = 0.6) +
      labs(y = "Frecuencia")
  } else {
    p <- ggplot(tabla, aes(x = x, y = porcentaje, fill = grupo)) +
      geom_col(position = "fill", color = color_fondo, linewidth = 0.6,
               width = 0.72) +
      scale_y_continuous(labels = percent_format(accuracy = 1)) +
      labs(y = "Porcentaje")
  }
  
  p +
    scale_fill_manual(values = colores) +
    coord_flip(clip = "off") +
    labs(title = titulo, subtitle = subtitulo, x = NULL) +
    tema_estudio() +
    theme(
      panel.grid.major.y = element_blank(),
      panel.grid.major.x = element_line(color = color_grid, linewidth = 0.35)
    )
}

# ---- 4d. Histograma — variable cuantitativa -----------------------------------
histograma <- function(datos, variable, titulo = NULL, subtitulo = NULL,
                        bins = 20, binwidth = NULL, mostrar_media = TRUE,
                        mostrar_todos_los_valores = FALSE) {

  var <- rlang::ensym(variable)
  datos_validos <- datos %>% filter(!is.na(!!var))
  valores <- dplyr::pull(datos_validos, !!var)
  media <- mean(valores, na.rm = TRUE)

  if (mostrar_todos_los_valores) binwidth <- 1

  capa_histograma <- if (!is.null(binwidth)) {
    geom_histogram(binwidth = binwidth, boundary = -0.5, fill = color_primario,
                    color = color_fondo, linewidth = 0.3)
  } else {
    geom_histogram(bins = bins, fill = color_primario,
                    color = color_fondo, linewidth = 0.3)
  }

  p <- ggplot(datos_validos, aes(x = !!var)) + capa_histograma

  if (mostrar_media) {
    p <- p +
      geom_vline(xintercept = media, color = color_secundario,
                 linetype = "dashed", linewidth = 0.7) +
      annotate("text", x = media, y = Inf,
               label = sprintf("Media = %.1f", media),
               family = fuente_regular, color = color_secundario, size = 3.2,
               hjust = -0.05, vjust = 1.6)
  }

  p <- p +
    scale_y_continuous(expand = expansion(mult = c(0, 0.12))) +
    labs(title = titulo, subtitle = subtitulo, x = NULL, y = "Frecuencia") +
    tema_estudio() +
    theme(panel.grid.major.x = element_blank())

  if (mostrar_todos_los_valores) {
    valores_unicos <- sort(unique(round(valores)))
    n_valores <- length(valores_unicos)
    angulo_eje  <- if (n_valores > 15) 45 else 0
    hjust_eje   <- if (angulo_eje > 0) 1 else 0.5
    tam_eje_x   <- if (n_valores > 25) 0.7 else if (n_valores > 15) 0.8 else 0.85

    p <- p +
      scale_x_continuous(breaks = valores_unicos) +
      theme(axis.text.x = element_text(angle = angulo_eje, hjust = hjust_eje,
                                        size = rel(tam_eje_x)))
  }

  p
}

# ---- 4e. Barras — pregunta de selección múltiple (varias columnas 0/1) -------
# Para el caso de "Enfoques críticos... / líneas temáticas" (17-18 opciones
# marcables, ver tema_*, generadas con recodificar_multirespuesta.R): NO se
# expande la paleta categórica a 17 colores. Con esa cantidad de tonos es
# matemáticamente imposible mantener una separación segura para daltonismo
# (el piso del validador es ~8-12 pares adyacentes, y aun eso exige refuerzo
# con etiquetas; 17 queda muy por debajo). Además no aporta nada: cada barra
# ya está identificada por su propia etiqueta, así que el color no necesita
# hacer trabajo de identidad aquí — se usa el mismo criterio que en
# grafico_barras_uni() (un solo color de marca), ordenado por frecuencia.
grafico_barras_multirespuesta <- function(datos, columnas, etiquetas = NULL,
                                          titulo = NULL, subtitulo = NULL,
                                          ancho_etiqueta = 40, mostrar_pct = TRUE) {
  
  n_total <- nrow(datos)
  
  tabla <- datos %>%
    select(all_of(columnas)) %>%
    summarise(across(everything(), ~ sum(.x, na.rm = TRUE))) %>%
    pivot_longer(everything(), names_to = "columna", values_to = "n")
  
  if (!is.null(etiquetas)) {
    mapa_etiquetas <- setNames(etiquetas, columnas)
    tabla <- tabla %>% mutate(nombre_categoria = unname(mapa_etiquetas[columna]))
  } else {
    tabla <- tabla %>% mutate(nombre_categoria = columna)
  }
  
  tabla <- tabla %>%
    mutate(
      porcentaje = n / n_total,
      categoria = fct_reorder(nombre_categoria, n),
      etiqueta = if (mostrar_pct) {
        sprintf("%d (%s)", n, percent(porcentaje, accuracy = 0.1))
      } else {
        as.character(n)
      }
    )
  
  subtitulo_final <- if (!is.null(subtitulo)) {
    subtitulo
  } else {
    sprintf(paste("n = %d encuestadas/os · pregunta de selección múltiple,",
                  "los porcentajes no suman 100%%"), n_total)
  }
  
  n_cat <- nrow(tabla)
  tam_eje   <- if (n_cat > 20) 0.68 else if (n_cat > 12) 0.78 else 0.85
  tam_texto <- if (n_cat > 20) 2.8 else if (n_cat > 12) 3.0 else 3.2
  ancho_ajustado <- if (n_cat > 20) min(ancho_etiqueta, 30) else ancho_etiqueta
  
  ggplot(tabla, aes(x = categoria, y = n)) +
    geom_col(fill = color_primario, width = 0.72) +
    geom_text(aes(label = etiqueta), hjust = -0.08, family = fuente_regular,
              color = color_texto, size = tam_texto) +
    scale_x_discrete(labels = function(x) str_wrap(x, ancho_ajustado)) +
    scale_y_continuous(expand = expansion(mult = c(0, 0.2))) +
    coord_flip(clip = "off") +
    labs(title = titulo, subtitle = subtitulo_final, x = NULL, y = "Frecuencia") +
    tema_estudio() +
    theme(
      panel.grid.major.y = element_blank(),
      panel.grid.major.x = element_line(color = color_grid, linewidth = 0.35),
      axis.text.y = element_text(size = rel(tam_eje)),
      legend.position = "none"
    )
}

# ---- 4f. Tabla interactiva — pregunta de selección múltiple (varias columnas 0/1) ----
# Misma lógica de conteo que grafico_barras_multirespuesta(), pero como tabla
# DT (buscable y paginada) en vez de gráfico. En PDF cae a una tabla estática
# con kableExtra, ya que DT depende de HTML/JS.
tabla_frecuencias_multirespuesta_interactiva <- function(datos, columnas, etiquetas = NULL,
                                                          colname = "Categoría",
                                                          pageLength = 10) {

  n_total <- nrow(datos)

  tabla <- datos %>%
    select(all_of(columnas)) %>%
    summarise(across(everything(), ~ sum(.x, na.rm = TRUE))) %>%
    pivot_longer(everything(), names_to = "columna", values_to = "n")

  if (!is.null(etiquetas)) {
    mapa_etiquetas <- setNames(etiquetas, columnas)
    tabla <- tabla %>% mutate(nombre_categoria = unname(mapa_etiquetas[columna]))
  } else {
    tabla <- tabla %>% mutate(nombre_categoria = columna)
  }

  tabla <- tabla %>%
    mutate(porcentaje = n / n_total) %>%
    arrange(desc(n)) %>%
    transmute(
      !!colname := nombre_categoria,
      Frecuencia = n,
      Porcentaje = percent(porcentaje, accuracy = 0.1)
    )

  nota <- sprintf(paste("n = %d encuestadas/os · pregunta de selección múltiple,",
                        "los porcentajes no suman 100%%"), n_total)

  if (knitr::is_html_output()) {

    DT::datatable(
      tabla,
      rownames = FALSE,
      caption = nota,
      options = list(
        pageLength = pageLength,
        autoWidth = TRUE,
        dom = 'ftip',
        language = list(
          search = "Buscar:",
          info = "Mostrando _START_ a _END_ de _TOTAL_",
          paginate = list(previous = "Anterior", `next` = "Siguiente"),
          zeroRecords = "Sin resultados"
        )
      )
    )

  } else {

    tabla %>%
      kbl(booktabs = TRUE, longtable = TRUE, caption = nota) %>%
      kable_styling(latex_options = c("striped", "repeat_header"),
                    full_width = TRUE)

  }
}
```

## Aspectos importantes para seleccionar un porgrama de Doctorado en Estudios de Género

```{r}
#| echo: false
#| warning: false
#| message: false
#| results: hide


separar_multirespuesta <- function(datos, variable, prefijo = "cat_") {
  
  datos <- datos %>%
    mutate(.id_fila = row_number())
  
  # 1. Limpiar caracteres invisibles y espacios, luego separar por ";"
  largo <- datos %>%
    select(.id_fila, {{ variable }}) %>%
    mutate(
      texto = as.character({{ variable }}),
      texto = str_replace_all(texto, "[\u2060\u200b\ufeff]", ""), # quita word joiner, zero-width space, BOM
      texto = str_trim(texto)
    ) %>%
    filter(!is.na(texto), texto != "") %>%
    separate_rows(texto, sep = ";") %>%
    mutate(
      texto = str_trim(texto),
      texto = str_replace_all(texto, "\\s+", " ") # colapsa espacios múltiples
    ) %>%
    filter(texto != "")
  
  # 2. Detectar categorías únicas (ya limpias)
  categorias <- sort(unique(largo$texto))
  
  message("Categorías detectadas (", length(categorias), "):")
  print(categorias)
  
  # 3. Pasar a formato ancho: una columna binaria por categoría
  ancho <- largo %>%
    mutate(valor = 1) %>%
    distinct(.id_fila, texto, valor) %>%
    pivot_wider(
      names_from = texto,
      values_from = valor,
      values_fill = 0,
      names_prefix = prefijo
    )
  
  # 4. Unir de vuelta con la base original
  resultado <- datos %>%
    left_join(ancho, by = ".id_fila") %>%
    select(-.id_fila)
  
  # Las filas que no tenían respuesta quedan en NA en las dummies -> pasarlas a 0
  resultado <- resultado %>%
    mutate(across(starts_with(prefijo), ~ replace_na(.x, 0)))
  
  resultado
}

# Uso:
 datos_dummies <- separar_multirespuesta(deg, aspectos_deg, prefijo = "as_")

 columnas_temas <- c("as_Que aumente mis habilidades profesionales.",           
"as_Que me diera acceso a nuevas oportunidades laborales.",
"as_Que me permita aprender cosas nuevas.",                
 "as_Que me permitiera un ascenso o aumento de sueldo.",    
 "as_Que mejore mis habilidades académicas.",               
 "as_Que sea barato o me den una beca."  )
 
 etiquetas_temas <- c("Que aumente mis habilidades profesionales",           
"Que me diera acceso a nuevas oportunidades laborales",
"Que me permita aprender cosas nuevas",                
 "Que me permitiera un ascenso o aumento de sueldo",    
 "Que mejore mis habilidades académicas",               
 "Que sea barato o me den una beca"  )
 

```

```{r}
#| echo: false
#| warning: false
#| message: false
#| label: aspectos-deg
grafico_barras_multirespuesta(
  datos_dummies,                    # el data frame que salió de recodificar_multirespuesta.R
  columnas  = columnas_temas,
  etiquetas = etiquetas_temas,
  titulo    = "Principales aspectos para seleccionar un programa"
)

```

## Motivación para estudiar un Doctorado en Estudios de Género 

```{r}
#| echo: false
#| warning: false
#| message: false
#| label: motivacion

grafico_barras_uni(deg, motivaciones_deg, titulo = "Pensando en tus propias motivaciones, indica la razón principal por la que le interesaría estudiar un Doctorado en Estudios de Género", subtitulo = "",
                   ancho_etiqueta = 20, mostrar_pct = TRUE)

```


## Elementos que debería privilegiar el programa en sus cursos 

```{r}
#| echo: false
#| warning: false
#| message: false
#| label: malla-cuanti

p1 <- grafico_dona(deg,  malla_cuanti, titulo = "Metodologías cuantitativas", #subtitulo = "En qué medida (en una escala de 1 a 5) esperas que la malla del programa privilegie cada uno de los siguientes elementos en sus cursos",
                        orden = c( "Mucho","Bastante","Algo","Poco"), mostrar_n = TRUE)

```


```{r}
#| echo: false
#| warning: false
#| message: false
#| label: malla-cuali

p2 <- grafico_dona(deg,  malla_cuali, titulo = "Metodologías cualitativas", #subtitulo = "",
                        orden = c( "Mucho","Bastante","Algo","Poco"), mostrar_n = TRUE)

```

```{r}
#| echo: false
#| warning: false
#| message: false
#| label: malla-teoria

p3 <- grafico_dona(deg,  malla_teoria, titulo = "Perspectivas teóricas de género
", #subtitulo = "En qué medida (en una escala de 1 a 5) esperas que la malla del programa privilegie cada uno de los siguientes elementos en sus cursos",
                        orden = c( "Mucho","Bastante","Algo","Poco"), mostrar_n = TRUE)

```


```{r}
#| echo: false
#| warning: false
#| message: false
#| label: malla-pp

p4 <- grafico_dona(deg,  malla_pp, titulo = "Herramientas para la política pública", #subtitulo = "En qué medida (en una escala de 1 a 5) esperas que la malla del programa privilegie cada uno de los siguientes elementos en sus cursos",
                        orden = c( "Mucho","Bastante","Algo","Poco"), mostrar_n = TRUE)

```

```{r}
#| echo: false
#| warning: false
#| message: false
#| label: malla-1

pacman::p_load(dplyr, sjPlot, stargazer, kableExtra, texreg, haven, sjlabelled, ggplot2, summarytools, ggtext, ggpubr, hrbrthemes, tidyr, stringr)

# grafico esfuerzo en la sociedad

# Combinar los gráficos
graf1 <- ggarrange(
  p1, 
  p2,
  common.legend = TRUE, 
  ncol = 2, 
  legend = "bottom")


graf1
```


```{r}
#| echo: false
#| warning: false
#| message: false
#| label: malla-2

pacman::p_load(dplyr, sjPlot, stargazer, kableExtra, texreg, haven, sjlabelled, ggplot2, summarytools, ggtext, ggpubr, hrbrthemes, tidyr, stringr)

# grafico esfuerzo en la sociedad

# Combinar los gráficos
graf2 <- ggarrange(
  p3, 
  p4,
  common.legend = TRUE, 
  ncol = 2, 
  legend = "bottom")


graf2
```

## Temáticas que deberían ser abordadas por los cursos 

```{r}
#| echo: false
#| warning: false
#| message: false
#| results: hide


separar_multirespuesta <- function(datos, variable, prefijo = "cat_") {
  
  datos <- datos %>%
    mutate(.id_fila = row_number())
  
  # 1. Limpiar caracteres invisibles y espacios, luego separar por ";"
  largo <- datos %>%
    select(.id_fila, {{ variable }}) %>%
    mutate(
      texto = as.character({{ variable }}),
      texto = str_replace_all(texto, "[\u2060\u200b\ufeff]", ""), # quita word joiner, zero-width space, BOM
      texto = str_trim(texto)
    ) %>%
    filter(!is.na(texto), texto != "") %>%
    separate_rows(texto, sep = ";") %>%
    mutate(
      texto = str_trim(texto),
      texto = str_replace_all(texto, "\\s+", " ") # colapsa espacios múltiples
    ) %>%
    filter(texto != "")
  
  # 2. Detectar categorías únicas (ya limpias)
  categorias <- sort(unique(largo$texto))
  
  message("Categorías detectadas (", length(categorias), "):")
  print(categorias)
  
  # 3. Pasar a formato ancho: una columna binaria por categoría
  ancho <- largo %>%
    mutate(valor = 1) %>%
    distinct(.id_fila, texto, valor) %>%
    pivot_wider(
      names_from = texto,
      values_from = valor,
      values_fill = 0,
      names_prefix = prefijo
    )
  
  # 4. Unir de vuelta con la base original
  resultado <- datos %>%
    left_join(ancho, by = ".id_fila") %>%
    select(-.id_fila)
  
  # Las filas que no tenían respuesta quedan en NA en las dummies -> pasarlas a 0
  resultado <- resultado %>%
    mutate(across(starts_with(prefijo), ~ replace_na(.x, 0)))
  
  resultado
}

# Uso:
 datos_dummies <- separar_multirespuesta(deg, tematicas_deg, prefijo = "tema_")

 
 
 columnas_temas <- c("tema_Cambios sociales y género",                                             
  "tema_Decolonialidad",                                                                  
  "tema_Desigualdades de género en las familias" ,                                        
  "tema_Educación no sexista y justicia social" ,                                         
  "tema_Enfoques críticos en teoría feminista y de género" ,                              
  "tema_Epistemologias feministas" ,                                                      
  "tema_Estudios trans, Estudios queer, Transfeminismos, Nuevos materialismos feministas",
  "tema_Feminismo de datos",                                                              
  "tema_Género y acción colectiva" ,                                                      
 "tema_Género y diversidad en salud" ,                                                   
 "tema_Género y memorias colectivas" ,                                                   
 "tema_Género y territorios" ,                                                           
 "tema_Género y trabajo sexual",                                                         
 "tema_Género, educación y producción de conocimientos",                                 
 "tema_Género, sexualidades y diversidades"  ,                                           
 "tema_Masculindades, infancias"   ,                                                     
 "tema_Masculinidades"  ,                                                                
 "tema_Masculinidades, intervención social"   ,                                          
 "tema_Me encantaría que esté centrado desde una mirada Latinoamericana",                
 "tema_Poblaciones especial protección y generl"   ,                                     
 "tema_Políticas públicas de género" ,                                                   
 "tema_Salud y género"    ,                                                              
 "tema_Teoria legal feminista" ,                                                         
 "tema_Trabajo, economía y cuidados"    ,                                                
"tema_Trata y crimen organizado" ,                                                      
"tema_Violencias de género"         
)

etiquetas_temas <- c("Cambios sociales y género",                                             
  "Decolonialidad",                                                                  
  "Desigualdades de género en las familias" ,                                        
  "Educación no sexista y justicia social" ,                                         
  "Enfoques críticos en teoría feminista y de género" ,                              
  "Epistemologias feministas" ,                                                      
  "Estudios trans, Estudios queer, Transfeminismos, Nuevos materialismos feministas",
  "Feminismo de datos",                                                              
  "Género y acción colectiva" ,                                                      
 "Género y diversidad en salud" ,                                                   
 "Género y memorias colectivas" ,                                                   
 "Género y territorios" ,                                                           
 "Género y trabajo sexual",                                                         
 "Género, educación y producción de conocimientos",                                 
 "Género, sexualidades y diversidades"  ,                                           
 "Masculindades, infancias"   ,                                                     
 "Masculinidades"  ,                                                                
 "Masculinidades, intervención social"   ,                                          
 "Me encantaría que esté centrado desde una mirada Latinoamericana",                
 "Poblaciones especial protección y género"   ,                                     
 "Políticas públicas de género" ,                                                   
 "Salud y género"    ,                                                              
 "Teoria legal feminista" ,                                                         
 "Trabajo, economía y cuidados"    ,                                                
"Trata y crimen organizado" ,                                                      
"Violencias de género"    
)


```


```{r}
#| echo: false
#| warning: false
#| message: false
#| label: tematicas
tabla_frecuencias_multirespuesta_interactiva(
  datos_dummies,                    # el data frame que salió de recodificar_multirespuesta.R
  columnas  = columnas_temas,
  etiquetas = etiquetas_temas,
  colname   = "Temática"
)

```

## Programa propuesto 

::: {.callout-warning title="Características del programa" icon=false}

- Formará investigadores(as) para la realización de contribuciones a los Estudios de Género como disciplina y a la agenda social a través del estudio original y autónomo de problemáticas sociales relacionadas con género.

- Pocas vacantes en el programa permitirán una formación personalizada, con apoyo de pares y de académicos(as) especializados(as) en líneas de investigación de relevancia para los estudios de género.

- Foco en desarrollo de proyecto e investigación original para el desarrollo de una tesis doctoral que sea un aporte y que genere un impacto en los Estudios de Género.

- Cuatro años de duración
:::

### Interés 

```{r}
#| echo: false
#| warning: false
#| message: false
#| label: interes


grafico_dona(deg,  interes_programa_deg, titulo = "Te parece interesante este programa", subtitulo = "",
                         orden = c( "Sí","No","No sé","Prefiero no responder"), mostrar_n = TRUE)

```

### Matrícula

```{r}
#| echo: false
#| warning: false
#| message: false
#| label: matricula


grafico_dona(deg,  matricula_programa_deg, titulo = "Si tuvieras la posibilidad ¿Te matricularías en él?", subtitulo = "",
                         orden = c( "Sí","No","No sé","Prefiero no responder"), mostrar_n = TRUE)

```

### Tiempo

```{r}
#| echo: false
#| warning: false
#| message: false
#| label: tiempo

grafico_barras_uni(deg, tiempo_programa_deg, titulo = "¿En cuánto tiempo más te imaginas estudiando este programa?", subtitulo = "",
                   ancho_etiqueta = 20, mostrar_pct = TRUE)

```

### Modalidad de clases 

```{r}
#| echo: false
#| warning: false
#| message: false
#| label: modalidad

grafico_barras_uni(deg, modalidad_programa_deg, titulo = "¿Qué modalidad de clases te serían más atractivas para realizar ese estudio?", subtitulo = "",
                   ancho_etiqueta = 20, mostrar_pct = TRUE)

```

### Horarios de clases 

```{r}
#| echo: false
#| warning: false
#| message: false
#| results: hide


separar_multirespuesta <- function(datos, variable, prefijo = "cat_") {
  
  datos <- datos %>%
    mutate(.id_fila = row_number())
  
  # 1. Limpiar caracteres invisibles y espacios, luego separar por ";"
  largo <- datos %>%
    select(.id_fila, {{ variable }}) %>%
    mutate(
      texto = as.character({{ variable }}),
      texto = str_replace_all(texto, "[\u2060\u200b\ufeff]", ""), # quita word joiner, zero-width space, BOM
      texto = str_trim(texto)
    ) %>%
    filter(!is.na(texto), texto != "") %>%
    separate_rows(texto, sep = ";") %>%
    mutate(
      texto = str_trim(texto),
      texto = str_replace_all(texto, "\\s+", " ") # colapsa espacios múltiples
    ) %>%
    filter(texto != "")
  
  # 2. Detectar categorías únicas (ya limpias)
  categorias <- sort(unique(largo$texto))
  
  message("Categorías detectadas (", length(categorias), "):")
  print(categorias)
  
  # 3. Pasar a formato ancho: una columna binaria por categoría
  ancho <- largo %>%
    mutate(valor = 1) %>%
    distinct(.id_fila, texto, valor) %>%
    pivot_wider(
      names_from = texto,
      values_from = valor,
      values_fill = 0,
      names_prefix = prefijo
    )
  
  # 4. Unir de vuelta con la base original
  resultado <- datos %>%
    left_join(ancho, by = ".id_fila") %>%
    select(-.id_fila)
  
  # Las filas que no tenían respuesta quedan en NA en las dummies -> pasarlas a 0
  resultado <- resultado %>%
    mutate(across(starts_with(prefijo), ~ replace_na(.x, 0)))
  
  resultado
}

# Uso:
 datos_dummies <- separar_multirespuesta(deg, horarios_programa_deg, prefijo = "h_")

 
 
 columnas_temas <- c("h_Considerar clases para personas de regiones, ya que se debe mantener el trabajo formal, las labores de cuidado y trabajo doméstico",                              
 "h_Creo que los horarios dependen de la oferta de becas internas, puesto que ANID ha bajado el nivel de adjudicación de becas doctorales en estas áreas de estudios",
  "h_El sábado todo el día." ,                                                                                                                                         
  "h_El viernes en la tarde y el sábado en la mañana." ,                                                                                                               
  "h_En las mañanas.",                                                                                                                                                 
 "h_En las tardes, dentro del horario de oficina.",                                                                                                                   
  "h_En las tardes, después del horario de oficina." ,                                                                                                                 
  "h_no puedo hacerlo presencial" ,                                                                                                                                    
  "h_No sé" ,                                                                                                                                                          
 "h_Prefiero no responder"     
)

etiquetas_temas <- c("Considerar clases para personas de regiones, ya que se debe mantener el trabajo formal, las labores de cuidado y trabajo doméstico",                              
 "Creo que los horarios dependen de la oferta de becas internas, puesto que ANID ha bajado el nivel de adjudicación de becas doctorales en estas áreas de estudios",
  "El sábado todo el día" ,                                                                                                                                         
  "El viernes en la tarde y el sábado en la mañana" ,                                                                                                               
  "En las mañanas",                                                                                                                                                 
 "En las tardes, dentro del horario de oficina",                                                                                                                   
  "En las tardes, después del horario de oficina" ,                                                                                                                 
  "no puedo hacerlo presencial" ,                                                                                                                                    
  "No sé" ,                                                                                                                                                          
 "Prefiero no responder"     
)


```


```{r}
#| echo: false
#| warning: false
#| message: false
#| label: horarios
grafico_barras_multirespuesta(
  datos_dummies,                    # el data frame que salió de recodificar_multirespuesta.R
  columnas  = columnas_temas,
  etiquetas = etiquetas_temas,
  titulo    = "En caso de que el programa tuviera clases presenciales, ¿qué horarios son los que más te convendría para estudiar?"
)

```


## Comentarios finales

```{r}
#| echo: false
#| warning: false
#| message: false
#| label: comentarios-finales

comentarios_finales_tbl <- deg %>%
  filter(!is.na(comentario_final), comentario_final != "") %>%
  select(comentario_final)

if (knitr::is_html_output()) {

  DT::datatable(
    comentarios_finales_tbl,
    rownames = FALSE,
    colnames = "Comentario final",
    options = list(
      pageLength = 10,
      autoWidth = TRUE,
      dom = 'ftip',
      language = list(
        search = "Buscar:",
        info = "Mostrando _START_ a _END_ de _TOTAL_ comentarios",
        paginate = list(previous = "Anterior", `next` = "Siguiente")
      )
    )
  )

} else {

  comentarios_finales_tbl %>%
    kbl(col.names = "Comentario final", booktabs = TRUE, longtable = TRUE) %>%
    kable_styling(latex_options = c("striped", "repeat_header"),
                  full_width = TRUE) %>%
    column_spec(1, width = "12cm")

}
```

